【裁判字號】    85,台上,3698
【裁判日期】    850802
【裁判案由】    違反貪污治罪條例等
【裁判全文】
最高法院刑事判決                              八十五年度台上字第三六九八號
    上訴人  乙○○
            甲○○
右上訴人等因違反貪污治罪條例等罪案件，不服台灣高等法院台南分院，中華民國八
十四年十一月十六日第二審更審判決（八十四年度重上更(三)字第三四一號，起訴案號
：台灣嘉義地方法院檢察署八十一年度偵字第○二九三、○三九三號），提起上訴，
本院判決如左：
    主  文
上訴駁回。
    理  由
按刑事訴訟法第三百七十七條規定，上訴於第三審法院，非以判決違背法令為理由，
不得為之。是提起第三審上訴，應以原判決違背法令為理由，係屬法定要件。如果上
訴理由狀並未依據卷內訴訟資料，具體指摘原判決不適用何種法則或如何適用不當，
或所指摘原判決違法情事，顯與法律規定得為第三審上訴理由之違法情形，不相適合
時，均應認其上訴為違背法律上之程式，予以駁回。本件上訴人乙○○上訴意旨略稱
：(一)本件係蔡淑華自行乘隙更換扣案之ＩＣ板，上訴人並不知情，原判決未說明不採
信上訴人辯解之理由，即有判決不載理由之違法。(二)扣案之ＩＣ板價值若干，原審未
送鑑定，亦有調查職責未盡。上訴人甲○○上訴意旨略稱：(一)原判決既依刑法第一百
六十七條減輕，惟於「據上論結」欄內，漏未引該條之文，有不適用法則之違法。(二)
上訴人在陳舊ＩＣ板上所寫內容，均以稽查小組查獲並在ＩＣ板上所寫內容，依樣畫
葫蘆而已，均單純之書寫行為，既未偽造，亦不足生損害於他人，目的僅在調換ＩＣ
板而已，並無偽造文書之故意，原判決未傳訊稽查小組人員，即認定上訴人之偽造文
書犯行，既有理由不備、理由矛盾及調查職責未盡之違法。(三)上訴人所犯刑法第一百
三十八條、第一百六十五條及圖利罪，係一行為觸犯數罪名，原判決以牽連犯處斷，
顯有未當。(四)抽換ＩＣ板上所寫日期及編號，究為何人筆跡，原審未送請鑑定，亦有
調查職責未盡，且對上訴人有利之辯解，何以不採，亦未記其理由。(五)乙○○在警
局之筆錄，顯有瑕疵，原審未詳予研求。又其在第一審所為有利於上訴人之陳述及證
人李曜庚之證言，原判決未說明不採取之理由，亦有判決理由不備。(六)上訴人確無共
同圖利，而上訴人所稱：「伊在場幫忙」；究係如何幫忙？均欠明瞭，而蔡淑華僅稱
：「他在旁邊看」，原判決即以此認定上訴人有調換ＩＣ板行為，均有未洽。(七)本件
究於何時移送嘉義縣警察局水上分局，原審未傳該分局承辦人員調查，亦屬調查職責
未盡云云。惟查原判決綜核卷內證據資料認定上訴人等有共犯偽造文書、湮滅證據、
圖利等犯行。因而撤銷第一審關於上訴人等不當之判決，改判論處上訴人乙○○、甲
○○共同圖利罪刑，已詳其調查證據之結果及其取捨證據認定之理由，並說明上訴
人乙○○於警訊及偵審中已供承確有同意蔡淑華等調換ＩＣ板，且與蔡淑華所供悉相
合，上訴人所辯伊不知ＩＣ板有被掉換，顯非可採。又共同被告蔡淑華於警訊及第
一審中一度所稱：掉換取回之新式ＩＣ板，以一萬五千元出售，顯係大略之供述，稽
其真意，應以前述十一塊新式ＩＣ板（每塊一千元）連同舊式ＩＣ板九塊（每塊約四
百五十元），共賣一萬五千元之供述，較為可採。依此計算，本件共同被告蔡淑華及
上訴人甲○○掉換取回之原查扣新式ＩＣ板共計十三塊，每塊以售價一千元計，十三
塊ＩＣ板之價值共為一萬三千元。是上訴人乙○○，甲○○與共同被告蔡淑華共同圖
利財物顯然在九千元以上，五萬元以下，應可認定。原審根據前述價目表所為之ＩＣ
板價格認定，已臻明確，自無再予鑑定ＩＣ板其價格之必要。另說明嘉義縣教育局與
警察局聯合稽查小組於查獲本件賭博性電動玩具時，查扣全部ＩＣ板十三塊，除在Ｉ
Ｃ板上寫上「稽查小組」等文字外，復在各塊ＩＣ板上依序編號「一○一九○一」至
「一○一九一三」等阿拉伯數字，此乃表示聯合小組於民國八十年十月十九日查獲及
各塊ＩＣ板之編號（各塊ＩＣ板所載編號末二位數字，即為查扣編號），業據上訴人
乙○○於原審供明在卷。前述聯合稽查小組所為編號，稽其性質，即屬對於查扣物品
所為表示其查扣用意之證明，依刑法第二百二十條規定，應以文書論。上訴人甲○○
與共同被告蔡淑華共同冒用聯合稽查小組名義，偽造前述查扣編號標記，復將頂替掉
換之舊ＩＣ板裝入紙箱，移送水上分局及原審法院檢察署偵辦，以作為蔡淑華賭博案
件之證據，自係已達行使階段，並足以生損害於聯合稽查小組對於查扣ＩＣ板認定之
正確性。又原審參酌上訴人乙○○所供：「……阿燦就將已封好的ＩＣ板，搬到派出
所後面的雜貨店去掉換，當時時間約十八時三十分，在掉換時我不放心，也跑過去看
，看到ＩＣ板原來教育局用橘紅色的簽字筆寫，而阿燦是用黑色的簽字筆寫，我看顏
色不同，便對阿燦說，顏色不一樣，怎麼可以，阿燦說這樣可以，我便對阿燦說數字
要寫對才可以……」等語（詳嘉義縣警察局卷第二頁正面），此部分經原審調取被掉
換之原來查扣ＩＣ板（即編號一○一九○二）乙塊查閱結果，其上所寫字跡確實為橘
紅色阿拉伯數字；而上訴人甲○○及共同被告蔡淑華以之掉換之舊ＩＣ板十三塊上之
字跡，則以黑色簽字筆書寫（詳原審上訴卷第五十四頁背面至第五十五頁正面）。益
徵上訴人甲○○於掉換ＩＣ板時，確有全程在場共同參與，甚至曾經以黑色簽字筆偽
造聯合稽查小組所為查扣之編號標示；而上訴人乙○○除故意給予蔡淑華及甲○○掉
換機會外，並曾在場目睹掉換情形。至於共同被告蔡淑華經營之賭博性電動玩具被查
獲時，雖因賭資十萬零二百元均屬鉅量硬幣，而移送不便，經上訴人乙○○囑以紙幣
代替，上訴人甲○○固曾前往華南銀行嘉南分行由自動提款機提領十萬元紙幣屬實；
惟其提款時間則在當日下午五時五十四分至五時五十六分許，有該分行八十一年十二
月十五日華嘉南存字第一一七號函附卷足憑（詳第一審卷第一百零五頁）。參以上訴
人甲○○、乙○○亦一致供稱：甲○○提領紙鈔返回南新派出所交給乙○○之時間為
下午六時三十分等語。顯見上訴人甲○○交付紙幣予乙○○時，乙○○仍在南新派出
所辦公室，尚未將賭博性電動玩具ＩＣ板搬至車上。何況上訴人乙○○於警訊中已供
稱：掉換ＩＣ板時間約在下午六時三十分許（詳嘉義縣警察局卷第二頁正面第七行至
第八行）。以此衡之，掉換ＩＣ板時上訴人甲○○顯已領款返回南新派出所，殆可認
定。是上訴人甲○○辯稱：蔡淑華搬送ＩＣ板至雜貨店掉換時，適伊前往銀行提款而
不在場乙節，顯與事實不符，亦無足採，分別於判決理由中予以指駁，從形式上觀察
，原判決要無違背法令情形，至原判決於「據上論結」中雖漏引刑法第一百六十七條
，惟於理由中已予說明，顯然於判決結果無影響，亦難認為適法之第三審上訴理由。
又上訴人等係犯偽造文書、湮滅證據、圖利等罪。原判決依牽連關係，從一重處斷，
亦無不合。上訴意旨徒憑己意，曲解法律，非有足取。次查採證認事乃事實審法院之
職權，苟其證據之取捨及事實之認定並不違背論理法則及經驗法則，即不容任意指為
違法而執為適法之第三審上訴理由。其他上訴意旨，置原判決之明白論斷於不顧，又
未就原審採證認事之職權行使，究竟如何違背法令？依據卷內訴訟資料為具體之指摘
，仍執陳詞，否認犯罪，或就犯罪構成要件，待證事項無關之枝節斤斤爭議，乃單純
事實上之爭執。又徒憑己意，漫指原判決理由不備、理由矛盾、不適用法則，法則適
用不當及調查職責未盡云云，殊不足以辨認原判決已具備違背法令之形式，應認其上
訴為違背法律上之程式，予以駁回。
據上論結，應依刑事訴訟法第三百九十五條前段，判決如主文。
中      華      民      國    八十五    年      八      月      二      日
                              最高法院刑事第四庭
                                  審判長法官  莊  來  成
                                        法官  王  德  雲
                                        法官  林  永  茂
                                        法官  白  文  漳
                                        法官  陳  正  庸
      右正本證明與原本無異
                                              書  記  官
中      華      民      國    八十五    年      八      月      八      日


司法院資訊處製作；財團法人民間司法改革基金會備份。
